---
title: "Análisis de Discriminación Salarial en una Universidad con un Enfoque Bayesiano"
author: "José Andrés Germán Parra"
date: "01-06-2022"
output: bookdown::github_document2 
fig_caption: true
language:
  label:
    fig: "Figura "
header-includes:
- \usepackage{amsmath}
- \usepackage[framemethod=TikZ]{mdframed}
- \usepackage[]{caption}
---

```{r setup, include=FALSE}
knitr::opts_chunk$set(prompt = TRUE)
setwd("C:/Users/PC-ANDRES/Documents/EstBayesianaDiscSalarial")
library(coda)
library(printr)
library(readr)
sal <- read.csv("salary.csv")
attach(sal)
```



\tableofcontents


\newpage

# RESUMEN


En este proyecto se abordó el tema de la discriminación salarial en una universidad, donde el objetivo principal fue determinar si las mujeres son discriminadas de esta forma, ya que los datos obtenidos se presentaron en procedimientos judiciales. Al inicio se utilizó un análisis gráfico, después se planteó utilizar regresión lineal múltiple con un enfoque bayeasiano para probar con un nivel de confiabilidad la existencia de discriminación salarial, y la opinión de un especialista en el tema se tomó en cuenta en una parte del desarrollo del proyecto. Se concluyó que no existe discriminación salarial hacia las mujeres.    


**Palabras** **clave**: Discriminación salarial, sexo, variable dummy, regresión lineal, intervalo de credibilidad, prueba de hipótesis.


# INTRODUCCIÓN

Según la *U.S. Equal Employment Opportunity Commission*, la discriminación basada en el sexo implica tratar a alguien de manera desfavorable debido al sexo, un caso particular es la discriminación salarial basada en el sexo. En una denuncia por discrimiación salarial por sexo, para el responsable de dar un dictamen, sería útil tener disponible un pequeño estudio que utiliza datos obtenidos en el lugar correspondiente, para este caso se utiliza regresión lineal múltiple con un enfoque bayesiano. 

En el libro *Applied Linear Regression* se menciona el problema, los datos que se tienen se refieren al salario y otras características de todos los profesores de una pequeña universidad del Medio Oeste de Estados Unidos, recopiladas a principios de la década de 1980 para su presentación en procedimientos judiciales por los que se denunciaba discriminación salarial contra las mujeres. No se incluyen datos de personas que tengan facultad temporal. Las variables incluyen degree, un factor con niveles de PhD y MS; rank, un factor con niveles Asst, Assoc y Prof; sex, factor con niveles Male y Female; Year, años en rango actual; ysdeg, años desde el grado superior y salary, salario del año académico en dólares.

Schultz (1961) dice que dos de las categorías que se toman en cuenta para examinar la inversión humana son el entrenamiento sobre el trabajo y nivel de educación que tiene la persona, por lo que el grado de estudios, los años que lleva en ese grado y los años en el rango actual se usarán para ajustar algunos modelos.


# JUSTIFICACIÓN

En este proyecto se utiliza como herramienta lo aprendido en el curso de Introducción a la Estadística Bayesiana, y en particular se ajustan modelos de regresión lineal múltiple, y se hace una conclusión sobre la existencia de discriminación salarial apoyándose en pruebas de hipótesis sobre algunos parámetros, los cuales tienen una interpretación en el problema. 


# OBJETIVOS

Se pretende determinar si existe el problema de discriminación salarial hacia las mujeres en la univerisidad de donde se obtuvieron los datos. Y se ajustan varios modelos utilizando un enfoque bayesiano, donde se verá si son congruentes sobre la prueba de la hipótesis de existencia de discriminación salarial hacia las mujeres.

\newpage

# MATERIALES Y MÉTODOS

## Modelo de Regresión Lineal Múltiple

Para explicar el comportamiento de la respuesta $y=\log$(salario), que se asume que se distribuye normalmente, se utiliza el modelo de regresión lineal múltiple 

$$y=\beta_0+ \beta_1x_1+\beta_2x_2+\cdots +\beta_kx_k+\varepsilon, ~~\varepsilon \sim N_n(0,~ \sigma^2 \pmb{I}),$$

donde las covariables $x:=(x_1,~x_2,\ldots,x_k)$ serán determinadas por pruebas de hipótesis, y después también se toma en consideración lo que un especialista dice. La variable a la que más se le presta atención es una variable $dummy$ que determina el sexo de una persona, ya que si resulta no ser significativa para el modelo se tendrá una conclusión que niega o nó lo que se denuncia con un nivel de confianza dado (dependiendo de cómo se defina esta variable). 

## Distribución Muestral

Dados los datos $y$, se tiene que la distribución de muestreo está dada por

$$  l(\pmb{\beta},~\sigma^2|y)=\frac{1}{(2\pi)^{n/2}(\sigma^2)^{n/2}}\exp \left[ -\frac{1}{2\sigma^{2}}(y- X \beta)^t(y-X \beta ) \right].$$

## Distribución a Priori de los Parámetros

Se asume una distribución a priori no informativa para los parámetros, ya que no se cuenta con información, 

$$\pi(\pmb{\beta},~\sigma^2) \propto \frac{1}{\sigma^2}.$$


## Distribuciones Condicionales a Posteriori

Se derivan las distribuciones condicionales de los parámetros (esto se hizo en clase). Para $\pmb{\beta}$, se puede mostrar que

$$(y-X \pmb{\beta})^t(y-X \pmb{\beta})=\nu s^2+ (\pmb{\beta}-\hat{\pmb{\beta}}_{OLS})^t(X^tX)(\pmb{\beta}-\hat{\pmb{\beta}}_{OLS}),~~ \nu=n- \# \mbox{columnas de }X~\mbox{y}~s^2=\hat{\sigma}_{OLS}^2.$$
Entonces, para la distribución a posteriori condicional de $\pmb{\beta}$ dados $\sigma^2$ y $y$ 

$$\begin{align*}
\pi(\pmb{\beta},~\sigma^2|y) & \propto l(\pmb{\beta},~\sigma^2|y)\pi(\pmb{\beta},~\sigma^2) \\
& \propto \frac{1}{(2\pi)^{n/2}(\sigma^2)^{n/2}}\exp \left[ -\frac{1}{2} \left( \frac{\nu s^2}{\sigma^2}+ (\pmb{\beta}-\hat{\pmb{\beta}}_{OLS})^t \frac{1}{\sigma^2}(X^tX)(\pmb{\beta}-\hat{\pmb{\beta}}_{OLS}) \right) \right] \cdot \frac{1}{\sigma^2} 
\end{align*}$$

$$\begin{align*}
\Rightarrow & \pi(\pmb{\beta}|y,~\sigma^2) \propto \frac{1}{(\sigma^2)^{n/2+1}}\exp \left[ -\frac{1}{2} \left( \frac{\nu s^2}{\sigma^2}+ (\pmb{\beta}-\hat{\pmb{\beta}}_{OLS})^t (\sigma^2(X^tX)^{-1})^{-1}(\pmb{\beta}-\hat{\pmb{\beta}}_{OLS}) \right) \right] \\
 \Rightarrow & \pmb{\beta}|y,~\sigma^2 \sim N_{k+1}(\hat{\pmb{\beta}}_{OLS}, ~\sigma^2 (X^tX)^{-1}) 
 \end{align*}.$$
Y para la distribución a posteriori condicional de  $\sigma^2$  dados $\pmb{\beta}$ y $y$ 


$$\pi(\sigma^2|y, ~\pmb{\beta}) \propto (\sigma^2)^{-\left( \frac{n}{2}-1 \right)} \exp \left[ -\frac{1}{2} (y- X \beta)^t\frac{1}{\sigma^2} (y- X \beta)\right].$$
El kernel de una distribución $\chi^2_k$, dado que $X=x$, es $x^{\frac{k}{2}-1}e^{-\frac{x}{2}}$, y sean $d:=(y-X\pmb{\beta})^t(y-X\pmb{\beta})$ y $z=\sigma^2$, luego

$$f_Z(z) \propto  (z)^{-\left( \frac{n}{2}-1 \right)} \exp \left(-\frac{1}{2}d/z \right).$$
Si $W=d/Z$, entonces

$$F_W(w)=P(W \leq w)=P \left(\frac{d}{Z} \leq w \right) =P(Z \geq \frac{d}{w})=1-F_Z\left( \frac{d}{w} \right)$$
$$\begin{align*} 
\Rightarrow f_W(w) &= F^{'}_W(w) \\
&= -f_Z \left(\frac{d}{w} \right)\left(-\frac{d}{w^2}  \right), ~~\mbox{ regla de la cadena} \\
& \propto \frac{1}{w^2} \left(\frac{d}{w}  \right)^{-\left( \frac{n}{2}-1 \right)} \exp \left(-\frac{1}{2}\frac{d}{d/w} \right) \\
& \propto w^{\frac{n}{2}-1}\exp(-\frac{w}{2}) \\
& \Rightarrow w \sim \chi^2_n.
\end{align*}$$

Por lo tanto, para $\pmb{\beta}$ y $y$ dados,

$$\frac{(y-X\pmb{\beta})^t(y-X\pmb{\beta})}{\sigma^2} \sim \chi^2_n.$$


## Muestreo Gibbs

Dados $\sigma^2_t$ y $\pmb{\beta}_t$,

$$\pmb{\beta}_{t+1} \mbox{ se genera de una }N_{k+1}(\hat{\pmb{\beta}}_{OLS},~ \sigma_t^2 (X^tX)^{-1}),$$

$$\sigma^2_{t+1} = \frac{(y-X \pmb{\beta}_{t+1})^t(y-X \pmb{\beta}_{t+1})}{w_{t+1}},   ~\text{donde } w_{t+1}\text{ se genera de una } \chi^2_{n}.$$

Para muestrear los $\beta_{t+1, i}$ de una $N_k(\hat{\pmb{\beta}}_{OLS},~ \sigma_t^2 (X^tX)^{-1})$, si $\sigma_t^2 (X^tX)^{-1}$ es definida postiva entonces existe $L_t=\sigma_t L^*$ tal que $LL^t=\sigma_t^2 (X^tX)^{-1}$, donde $L^*L^{*t}= (X^tX)^{-1}$, luego

$$L_t^{-1} \pmb{\beta}_{t+1} \sim N_{k+1}(L_t^{-1}\hat{\pmb{\beta}}_{OLS},~ \pmb{I}),$$
de esta forma $L^{-1}_t\pmb{\beta}_{t+1}$ se obtiene de muestras aleatorias, y por lo tanto también $\pmb{\beta}_{t+1}$. $L^*$ se utiliza para no calcular $L^{-1}_t$ en cada iteración, ya que $L^{-1}_t=\frac{1}{\sigma_t}L^{*-1}$.

## Revisión de Gráficos

Se revisan los gráficos que pueden dar idea de la relación de las covariables con la repuesta. Los gráficos de caja de los factores están dados en la Figura 5.1.

```{r paged.print=TRUE, fig.height=4, fig.width=6.5, echo=FALSE, fig.cap='Gráficos de caja de los tres factores' }
par(mfrow=c(1, 3))
boxplot(log(salary)~sex, data = sal, col=c('skyblue'))
boxplot(log(salary)~rank, data = sal, col=c('gray'))
boxplot(log(salary)~degree, data = sal, col=c('yellow'))
```


Las cajas del primer gráfico se traslapan, por lo que si no se tomaran en cuentan todas las covariables restantes entonces tal vez el salario sería igual para hambos sexos, aunque la variabilidad es mayor cuando *sex=female*. Para los rangos más altos el salario es mayor, y la variabilidad también crece. En cuanto al grado del profesor, cuando es maestro la variabilidad es mucho mayor que con el grado de doctor. 


Se crea el gráfico del salario contra los años que lleva en el rango actual dado el sexo, y también el gráfico del salario contra años los que lleva desde el grado superior dado el sexo, éstos están dados en las Figuras 5.2 y 5.3 respectivamente. 

```{r, fig.height=4, fig.width=5, fig.cap='log(salario) contra años en rango actual dado el sexo'}
library(lattice)
xyplot(log(salary)~year|sex, data=sal, type=c("p", "g", "r"),
       col=c('red', 'red'), xlab = 'Años en el rango actual',
       ylab = 'log(salario)', pch=16)
```


```{r, fig.height=4, fig.width=5, fig.cap='log(salario) contra años desde el grado superior dado el sexo'}
xyplot(log(salary)~ysdeg|sex, data=sal, type=c("p", "g", "r"), col=c('blue', 'blue'),
       xlab = 'Años desde el grado superior', ylab = 'log(salario)', pch=16)
```

Las líneas de tendencia indican que la tasa de incremento en el salario para los hombres es mayor que la de las mujeres conforme pasan los años en el grado superior, pero lo contrario ocurre con el paso de los años en el rango actual. Debido a la dispersión de los datos, las rectas de los gráficos no parecen plausibles.


## Ajuste de Modelos

Para incluir factores en la regresión se utilizan las variables dummy $d_i$ que se definen de la siguiente forma,

$$\begin{align*}d_1 & = 
\begin{cases}
1, &  \mbox{sex=female} \\
0, &  \mbox{sex=male}
\end{cases} \\
d_2 & = 
\begin{cases}
1, & \mbox{degree=PhD} \\
0, & \mbox{degree=Masters}
\end{cases} \\
d_3 & = 
\begin{cases}
1, & \mbox{rank=Assoc} \\
0, & \text{d.o.f.}
\end{cases}\\ 
d_4& = 
\begin{cases}
1, & \mbox{rank=Prof} \\
0, & \text{d.o.f.}
\end{cases} 
\end{align*}$$

además, $years.deg$ = años desde el grado superior y $years.rank=$ años en rango actual. 

Dado que $d_1=1$ si *sex=female*, y si el factor no tiene interacciones con las otras covariables, entonces el coefiente de regresión $\beta_1$ es igual a la a la diferencia los promedios del log(salario) de una mujer con el log(salario) de un hombre que tienen las mismas características en cuanto a las otras covariables del modelo. Es decir,

$$E(y|(x_2, x_3,\ldots, x_k), ~d_1=1)- E(y|(x_2, x_3,\ldots, x_k), ~d_1=0)=\beta_1.$$

Si $\beta_1$ es significativo y negativo, entonces las mujeres sí sufren discriminación salarial. En todos los modelos ajustados los intervalos de credibilidad serán del 95\%. 

En R, se especifican estas variables,

```{r}
y<-log(sal$salary)
n<-length(sex)
d1<-model.matrix(~-1+sex)[,1]
d2<-model.matrix(~-1+degree)[,2]
d3<-model.matrix(~-1+rank)[,1] 
d4<-model.matrix(~-1+rank)[,3]
years.rank = sal$year
years.deg = ysdeg
```

### Modelo Inicial

El primer modelo que se ajusta es el más general, donde se consideran interacciones, este es el modelo (1).


$$\begin{align*} \tag{1}
E(y|x) & = \beta_0+ \beta_1d_1 + \beta_2 d_1d_2 + \beta_3 d_1d_3 + \beta_4 d_1d_4 + \beta_5 d_1 \times years.deg \\
& +  \beta_6d_1  \times years.rank + \beta_7 d_2  +  \beta_8 d_3+ \beta_9d_4 + \beta_{10} years.deg + \beta_{11}d_2  \times years.deg+ \beta_{12}years.rank
\end{align*}$$

El código para obtener cadena de Markov se presenta en el anexo.

```{r anexo1,  echo=FALSE}
n = length(y)
d1d2<-d1*d2
d1d3<-d1*d3
d1d4<-d1*d4
years.degd1 =  years.deg*d1
years.rankd1 = years.rank*d1
years.degd2 =  years.deg*d2
years.rankd3 = years.rank*d3
years.rankd4 = years.rank*d4
```


```{r anexo, eval=FALSE, echo=FALSE}
X<-cbind(rep(1, n), d1, d1d2,  d1d3, d1d4, years.degd1,
         years.rankd1, d2, d3, d4, years.deg, years.degd2, years.rank)

beta.hat <- solve(t(X)%*%X)%*%t(X)%*%y

XtX = t(X)%*%X
iXtX = solve(XtX)
L.star = (eigen(iXtX)$vectors)%*%diag(sqrt(eigen(iXtX)$values))   
iL.star = solve(L.star)
sigma2.ols = 0.02; theta = matrix(c(beta.hat, sigma2.ols), ncol = length(beta.hat)+1)

size = 150000
for (i in 1:size) {
  L  =  sqrt(theta[nrow(theta), ncol(theta)])*L.star              
  iL = 1/sqrt(theta[nrow(theta), ncol(theta)])*iL.star 
  MU.t = iL%*%beta.hat                         
  Y = c(rnorm(length(MU.t), mean = MU.t))
  thetan<-t(L%*%Y)
  w = rchisq(n=1, df=n)
  sigma2n = t(y-X%*%c(theta[nrow(theta), 1:length(beta.hat)]))%*%(y-X%*%c(theta[nrow(theta), 1:length(beta.hat)]))/w
  theta = rbind(theta, c(thetan, sigma2n))
  if (i%%(size/20)==0) cat(' completado ', (i/size)*100, '%', sep = "")
}
```


```{r anexo2, eval=FALSE, echo=FALSE}
mod.gen = write.table(theta,
                      file = "mod.gen.txt",
                            col.names = FALSE, row.names = FALSE)
```


```{r, eval=TRUE}
mod.gen1 = read.table("mod.gen.txt")  # (Cadena de Markov)
i = seq(1, nrow(mod.gen1), by=3) # Thinning
quantiles95<-function(x) quantile(x, probs=c(0.025, 0.975))
means.theta<-apply(mod.gen1[i, ], MARGIN = 2, mean)
names(means.theta) <- c('Intercepto', 'd1', 'd1d2',  'd1d3', 'd1d4', 'd1*years.deg',
                        'd1*years.rank', 'd2', 'd3', 'd4', 'years.deg', 'd2*years.deg',
                        'years.rank'  , 'sigma2')
```

Las estimaciones de los coeficientes de regresión y la varianza se presentan en las dos tablas de abajo.

```{r, eval=TRUE}
round(t(as.matrix(means.theta[ 1:7])), 5)
round(t(as.matrix(means.theta[ 8:14])), 5)
```

Y los intervalos de credibilidad del 95\% están dados por las dos tablas siguientes.


```{r, eval=TRUE}
int.cred<-apply(mod.gen1[i, ], MARGIN = 2, quantiles95)
colnames(int.cred) <- c('Intercepto', 'd1', 'd1d2',  'd1d3', 'd1d4', 'd1years.deg', 'd1years.rank', 'd2', 'd3', 'd4', 'years.deg', 'd2years.deg', 'years.rank'  , 'sigma2') 
round(int.cred[, 1:7], 5)
round(int.cred[, 8:14], 5)
```

Notemos que todos los intervalos para coeficientes donde $d_1$ está involucrado contienen al 0. Observando los intervalos podemos concluir que variable que no sea un nivel de rango o los años en el rango actual debería eliminarse. 


Las autocorrelaciones de $\sigma^2$ y su grafica de "Running Means" están dadas en la Figura 5.4. 

```{r autoRun, eval=TRUE, fig.height=3.5, fig.cap = 'Autocorrelaciones y Running Means de sigma^2 para el modelo (1)', fig.width=6, echo=FALSE}
par(mfrow=c(1,2))
autocorr.plot(as.mcmc(as.vector(mod.gen1[i, 14])),
              auto.layout = FALSE, cex.main=.6, main = "Autocorrelaciones de sigma^2")
abline(h=0, col="gray")
plot(1:length(mod.gen1[, 14]),
     cumsum(mod.gen1[, 14])/1:length(mod.gen1[, 14]),
     type = 'l',
     ylab = expression(sigma^2), xlab = 't', main = "Running Means de sigma^2",
     cex.main=0.6, ylim = c(0.005, 0.015))
```

\newpage

### Segundo Modelo

Dado que el factor grado de estudios y los años desde el grado superior pueden ser importantes, porque reflejan la experiencia, se ajusta el modelo (2).


$$\begin{equation} \tag{2} E(y|x)=\beta_0+\beta_1d_1+ \beta_2d_2+ \beta_3d_3+\beta_4d_4+\beta_5years.deg+\beta_6years.rank+\beta_7 d1 \times years.deg + \beta_8 d1 \times years.rank
\end{equation}$$

```{r, eval=FALSE, include=FALSE}
X<-cbind(rep(1, 52), d1, d2, d3, d4, years.deg, years.rank, years.degd1, years.rankd1)
beta.hat <- solve(t(X)%*%X)%*%t(X)%*%y
XtX = t(X)%*%X
iXtX = solve(XtX)
L.star = (eigen(iXtX)$vectors)%*%diag(sqrt(eigen(iXtX)$values))   # L = sigma*L.star ==> sigma2*(XtX)^-1= L*L^t
iL.star = solve(L.star)
set.seed(3)
sigma2 = 1; theta = matrix(c(beta.hat, sigma2), ncol = length(beta.hat)+1)
size = 150000
for (i in 1:size) {
  L  =  sqrt(theta[nrow(theta), ncol(theta)])*L.star              
  iL = 1/sqrt(theta[nrow(theta), ncol(theta)])*iL.star     
  MU.t = iL%*%beta.hat                         
  Y = c(rnorm(length(MU.t), mean = MU.t))
  thetan<-t(L%*%Y)
  w = rchisq(n=1, df=n)
  sigma2n = t(y-X%*%c(theta[nrow(theta), 1:length(beta.hat)]))%*%(y-X%*%c(theta[nrow(theta), 1:length(beta.hat)]))/w
  theta = rbind(theta, c(thetan, sigma2n))
  if (i%%(size/20)==0) cat(' completado ', (i/size)*100, '%', sep = "")
}
```


```{r, eval=FALSE, echo=FALSE}
mod1 = write.table(theta,
                   file = "mod1.txt",
                   col.names = FALSE, row.names = FALSE)
```





```{r, eval=TRUE, echo=FALSE}
mod1 = read.table("mod1.txt")
means.theta = apply(mod1, MARGIN = 2, mean)
names(means.theta) = c('Intercepto', 'd1', 'd2', 'd3', 'd4',
                       'years.deg', 'years.rank', 'd1years.deg',  'd1years.rank', 'sigma2')

```

Las estimaciones de los coeficientes de regresión y varianza se dan a continuación.

```{r, eval=TRUE, echo=FALSE}
round(t(as.matrix(means.theta)), 5)
```

Y los intervalos de credibilidad del 95\% de los parámetros se encuentran en la tabla de abajo.

```{r, echo=FALSE}
int.cred<-apply(mod1, MARGIN = 2, quantiles95)
colnames(int.cred) <- c('Intercepto', 'd1', 'd2', 'd3', 'd4',
                        'years.deg', 'years.rank', 'd1years.deg',
                        'd1years.rank', 'sigma2') 

round(int.cred, 4)
```

$\beta_1$ resultó no significativo con un nivel del 95\%.

El grado de estudios, el número años que lleva en ese grado, la interacción del factor sexo con tanto los años en el rango actual como con los años en ese grado superior, son no significativos, por lo que se confirma que las Figuras 5.2 y 5.3 no son plausibles, y la variable $d_1$ tampoco es significativa.

Las autocorrelaciones de $\sigma^2$ y su grafica de "Running Means" están en la Figura 5.5.

\newpage

```{r eval=TRUE, fig.height=3.5, fig.width=6, message=FALSE, warning=FALSE, echo=FALSE, fig.cap='Autocorrelaciones y Running Means de sigma2 para el modelo (2)'}
 i = seq(1, nrow(mod1), by = 3)
 par(mfrow=c(1,2))
 autocorr.plot(as.mcmc(as.vector(mod1[i, 10])),
               auto.layout = FALSE, cex.main=.6,
               main="Autocorrelaciones de sigma2")
 abline(h=0, col="gray")

plot(1:length(mod1[i, 10]),
      cumsum(mod1[i, 10])/1:length(mod1[i, 10]),
      type = 'l',
      ylab = 'sigma2', xlab = 't',
      cex.main=0.6, ylim = c(0.004, 0.015), main="'Running Means' de sigma2")
```


### Tercer Modelo

Ahora, se ajusta el modelo sin utilizar el factor grado de estudios y sus interacciones, y tampoco los años en el grado superior, dicho modelo es el (3). 



$$\begin{equation} \tag{3} E(y|x)=\beta_0+\beta_1d_1+  \beta_2d_3+\beta_3d_4+\beta_5years.rank \end{equation}$$

```{r, eval=FALSE, include=FALSE}
X<-cbind(rep(1, 52), d1, d3, d4, years.rank)


beta.hat <- solve(t(X)%*%X)%*%t(X)%*%y

XtX = t(X)%*%X
iXtX = solve(XtX)
L.star = (eigen(iXtX)$vectors)%*%diag(sqrt(eigen(iXtX)$values))    
iL.star = solve(L.star)

set.seed(33)

sigma2 = 1; theta = matrix(c(beta.hat, sigma2), ncol = length(beta.hat)+1)

size = 150000

for (i in 1:size) {
  L  =  sqrt(theta[nrow(theta), ncol(theta)])*L.star              
  iL = 1/sqrt(theta[nrow(theta), ncol(theta)])*iL.star     
  
  MU.t = iL%*%beta.hat                         
  
  Y = c(rnorm(length(MU.t), mean = MU.t))
  
  thetan<-t(L%*%Y)
  w = rchisq(n=1, df=n)
  sigma2n = t(y-X%*%c(theta[nrow(theta), 1:length(beta.hat)]))%*%(y-X%*%c(theta[nrow(theta), 1:length(beta.hat)]))/w
  
  theta = rbind(theta, c(thetan, sigma2n))
   
  if (i%%(size/20)==0) cat(' completado ', (i/size)*100, '%', sep = "")
}


```


```{r, eval=FALSE, echo=FALSE}
mod2 = write.table(theta,
                   file = "C:/Users/José Andrés Germán P/Desktop/6to.2/mod2.txt",
                   col.names = FALSE, row.names = FALSE)
```


```{r, eval=TRUE, echo=FALSE}
mod2 = read.table("mod2.txt")

means.theta = apply(mod2, MARGIN = 2, mean)
names(means.theta) = c('Intercepto', 'd1', 'd3', 'd4',
                       'years.rank', 'sigma2')

```

Las estimaciones de los coeficientes de regresión y la varianza se dan a continuación.

```{r, eval=TRUE, echo=FALSE}
round(t(as.matrix(means.theta)), 5)
```

Y los intervalos de credibilidad del 95\% de los parámetros están dados en la siguiente tabla.

```{r, echo=FALSE}
int.cred<-apply(mod2, MARGIN = 2, quantiles95)
colnames(int.cred) <- c('Intercepto', 'd1', 'd3', 'd4', 'years.rank', 'sigma2') 

round(int.cred, 5)
```

Al igual que en el segundo modelo, el coeficiente de regresión resultó no ser significativo porque su intervalo de credibilidad contiene a 0, entonces con un 95\% de confianza se afirma que las mujeres no son sufren discriminación salarial.

Las autocorrelaciones de $\sigma^2$ y su grafica de "Running Means" se encuentran en la Figura 5.6. 



```{r eval=TRUE, fig.height=3.5, fig.width=6, fig.cap='Autocorrelaciones y Running Means de sigma2 para modelo (3)', message=FALSE, warning=FALSE, echo=FALSE}
par(mfrow=c(1, 2))
 i = seq(1, nrow(mod2), by = 3)
 par(mfrow=c(1,2))
 autocorr.plot(as.mcmc(as.vector(mod2[i, 6])),
               auto.layout = FALSE, cex.main=.6, main = "Autocorrelaciones de sigma2")
 
 
 abline(h=0, col="gray")

plot(1:length(mod2[i, 6]),
      cumsum(mod2[i, 6])/1:length(mod2[i, 6]),
      type = 'l',
      ylab = 'sigma2', xlab = 't', main = "'Running Means' de sigma2",
      cex.main=0.6, ylim = c(0.005, 0.015))
```






### Cuarto Modelo

Finkelstein (1980), en una discusión sobre el uso de regresión en casos de discriminación, escribe que "esa variable puede reflejar una posición o estatus otorgado por el empleador, en cuyo caso si hay discriminación en la adjudicación del puesto o estatus, la variable puede estar 'contaminada'". Entonces, si existe discriminación al asignar rangos más altos, usar el rango para ajustar los salarios puede no ser aceptable para los tribunales. Por lo que se ajustará un modelo sin tomar la variable *rank*, pero sí se utiliza *years.rank*,

\begin{equation} \tag{4} E(y|x)=\beta_0+\beta_1d_1+  \beta_2d_2+ \beta_3years.deg + \beta_4 years.rank \end{equation}


```{r, include=FALSE, eval=FALSE}
X<-cbind(rep(1, 52), d1, d2, years.deg, years.rank)
beta.hat <- solve(t(X)%*%X)%*%t(X)%*%y
XtX = t(X)%*%X
iXtX = solve(XtX)
L.star = (eigen(iXtX)$vectors)%*%diag(sqrt(eigen(iXtX)$values))   # L = sigma*L.star ==> sigma2*(XtX)^-1= L*L^t
iL.star = solve(L.star)

sigma2 = 1; theta = matrix(c(beta.hat, sigma2), ncol = length(beta.hat)+1)


size = 180000

for (i in 1:size) {
  L  =  sqrt(theta[nrow(theta), ncol(theta)])*L.star              
  iL = 1/sqrt(theta[nrow(theta), ncol(theta)])*iL.star     # L = (1/sigma)*(L.star)^-1
  
  MU.t = iL%*%beta.hat                         
  
  Y = c(rnorm(length(MU.t), mean = MU.t))
  
  thetan<-t(L%*%Y)
  w = rchisq(n=1, df=n)
  sigma2n = t(y-X%*%c(theta[nrow(theta), 1:length(beta.hat)]))%*%(y-X%*%c(theta[nrow(theta), 1:length(beta.hat)]))/w
  
  theta = rbind(theta, c(thetan, sigma2n))
  
  if (i%%(size/20)==0) cat(' completado ', (i/size)*100, '%', sep = "")
}
```

```{r, eval = FALSE, echo=FALSE}
mod.fin = write.table(theta, 
                      file = "mod.fin.txt", 
                      col.names = FALSE, row.names = FALSE)

```


```{r, echo=FALSE}
mod.fin <- read.table("mod.fin.txt")

means.theta = apply(mod.fin, MARGIN = 2, mean)
names(means.theta) = c('Intercepto', 'd1', 'd2', 'years.deg', 'years.rank', 'sigma2')

```

Las estimaciones de los coeficientes de regresión y la varianza se muestran abajo.

```{r, eval=TRUE, echo=FALSE}
rbind('Estimaciones de los parámetros'= round(t(as.matrix(means.theta)), 5))
```

Y los intervalos de credibilidad correspondientes se muestran a continuación.

```{r, eval=TRUE, echo=FALSE}


int.cred <- round(apply(mod.fin, MARGIN = 2, quantiles95), 5)
colnames(int.cred) <- c('Intercepto', 'd1', 'd2', 'years.deg',
                        'years.rank', 'sigma2') 
int.cred
```

El intervalo de credibilidad para $\beta_1$ contiene a 0, por lo que que con un 95\% de confianza se rechaza que exista discriminación salarial hacia las mujeres. Los demás parámetros son significativos.

Y las autocorrelaciones son insignificantes para cualquier rezago, y están dadas en la Figura 5.7 junto con la gráfica de "Running Means",  


\newpage

```{r eval=TRUE, fig.height=3.5, fig.width=6,fig.cap='Autocorrelaciones y Running Means de sigma2 para el modelo (4)', message=FALSE, warning=FALSE, echo=FALSE}
par(mfrow=c(1, 2))

 par(mfrow=c(1,2))
 autocorr.plot(as.mcmc(as.vector(mod.fin[, 6])),
               auto.layout = FALSE, cex.main=.6, main = "Autocorrelaciones de sigma2")
 
 
 abline(h=0, col="gray")

plot(1:length(mod.fin[, 6]),
      cumsum(mod.fin[, 6])/1:length(mod.fin[, 6]),
      type = 'l',
      ylim = c(0.024, 0.026),
      ylab = 'sigma2', xlab = 't', cex.main = 0.6, 
     main = "'Running Means' de sigma2")

c('Autocorrelación a rezago 2:'=autocorr(as.mcmc(mod.fin[, 6]), lags = 2))

```

\newpage

# CONCLUSIONES 

En este trabajo, para todos los modelos ajustados, el factor sexo no tuvo interacciones con otras variables, por lo que la interpretación de éste es menos complicada, además de que con un 95\% de confianza, en todos los modelos se rechazó la existencia de una disriminación salarial contra las mujeres en la universidad. 

El rango resultó ser el factor que mejor determina el salario de los profesores, algo que en los gráficos de cajas se anticipó.


\newpage




# REFERENCIAS BIBLIOGRÁFICAS

1. Schultz, T. W. (1961). Investment in Human Capital. *American Economic Review*. 51(1), 1-17.

2. *Sex-Based Discrimination*, Recuperado el 18 de junio de 2022, de https://www.eeoc.gov/sex-based-discrimination

3. Weisberg, S. (2013). Applied Linear Regression ($4^a$ ed.). St. Paul, Minnesota. Jhon Wiley & Sons. p. 130

4. Finkelstein, M. O. (1980). The judicial reception of multiple regression studies in race
and sex discrimination cases. Columbia Law Review.




\newpage

# ANEXO

## Cadena de Markov

Para obtener las cadenas de Markov se utiliza el siguiente código, donde solo se tienen que cambiar las covariables para ajustar diferentes modelos. 

```{r, ref.label='anexo1', eval=FALSE}

```


```{r, ref.label='anexo', eval=FALSE}

```

La cadena se guarda en un archivo txt.

```{r, ref.label='anexo2', eval=FALSE}

```

## Código Para Autocorrelaciones y 'Running Means' de $\sigma^2$


```{r, ref.label='autoRun', eval=FALSE}

```

## Autocorrelaciones y 'Running Means' de $\beta_1$

```{r eval=TRUE, fig.height=3.5, fig.width=6,fig.cap='Autocorrelaciones y Running Means de beta_1 para el modelo (1)', message=FALSE, warning=FALSE, echo=FALSE}
par(mfrow=c(1, 2))

 par(mfrow=c(1,2))
 autocorr.plot(as.mcmc(as.vector(mod.gen1[, 2])),
               auto.layout = FALSE, cex.main=.6, main = "Autocorrelaciones de beta_1")
 
 
 abline(h=0, col="gray")

plot(1:length(mod.gen1[, 2]),
      cumsum(mod.gen1[, 2])/1:length(mod.gen1[, 2]),
      type = 'l', ylim = c(-0.02, -0.01),
      ylab = 'beta_1', xlab = 't', cex.main = 0.6, 
     main = "'Running Means' de beta_1")

```




```{r eval=TRUE, fig.height=3.5, fig.width=6,fig.cap='Autocorrelaciones y Running Means de beta_1 para el modelo (2)', message=FALSE, warning=FALSE, echo=FALSE}
par(mfrow=c(1, 2))

 par(mfrow=c(1,2))
 autocorr.plot(as.mcmc(as.vector(mod1[, 2])),
               auto.layout = FALSE, cex.main=.6, main = "Autocorrelaciones de beta_1")
 
 
 abline(h=0, col="gray")

plot(1:length(mod1[, 2]),
      cumsum(mod1[, 2])/1:length(mod1[, 2]),
      type = 'l', ylim = c(-0.035, -0.025),
      ylab = 'beta_1', xlab = 't', cex.main = 0.6, 
     main = "'Running Means' de beta_1")

```


```{r eval=TRUE, fig.height=3.5, fig.width=6,fig.cap='Autocorrelaciones y Running Means de beta_1 para el modelo (3)', message=FALSE, warning=FALSE, echo=FALSE}
par(mfrow=c(1, 2))

 par(mfrow=c(1,2))
 autocorr.plot(as.mcmc(as.vector(mod2[, 2])),
               auto.layout = FALSE, cex.main=.6, main = "Autocorrelaciones de beta_1")
 
 
 abline(h=0, col="gray")

plot(1:length(mod2[, 2]),
      cumsum(mod2[, 2])/1:length(mod2[, 2]),
      type = 'l', ylim = c(-0.01, 0.02),
      ylab = 'beta_1', xlab = 't', cex.main = 0.6, 
     main = "'Running Means' de beta_1")

```

```{r eval=TRUE, fig.height=3.5, fig.width=6,fig.cap='Autocorrelaciones y Running Means de beta_1 para el modelo (4)', message=FALSE, warning=FALSE, echo=FALSE}
par(mfrow=c(1, 2))

 par(mfrow=c(1,2))
 autocorr.plot(as.mcmc(as.vector(mod.fin[, 2])),
               auto.layout = FALSE, cex.main=.6, main = "Autocorrelaciones de beta_1")
 
 
 abline(h=0, col="gray")

plot(1:length(mod.fin[, 2]),
      cumsum(mod.fin[, 2])/1:length(mod.fin[, 2]),
      type = 'l', ylim = c(-0.08, -.07),
      ylab = 'beta_1', xlab = 't', cex.main = 0.6, 
     main = "'Running Means' de beta_1")

```


